【裁判字號】    96,交聲,224
【裁判日期】    970115
【裁判案由】    聲明異議
【裁判全文】
臺灣屏東地方法院交通事件裁定         96年度交聲字第224號
原處分機關  交通部公路總局高雄區監理所屏東監理站
異  議  人  甲○○
即受處分人
上列異議人因違反道路交通管理處罰條例案件，對於交通部公路
總局屏東監理站96年10月9 日所為之處分（原處分案號：屏監違
字第裁82-V00000000號、屏監違字第裁82-V00000000號），聲明
異議，本院裁定如下：
    主  文
異議駁回。
    理  由
一、原處分機關以：異議人即受處分人甲○○於民國96年7 月12
    日12時30分許，在屏東縣省道台一線公路枋山段，因駕駛執
    照業經註銷仍駕駛車牌號碼TI-2465 號自小貨車之違規，及
    受處分人傅健德於上開時間、在上開地點，因汽車所有人允
    許駕照業經註銷者仍駕駛其小型車之違規，為屏東縣警察局
    枋寮分局以屏警交字第V00000000 號、屏警交字第V0000000
    0 號舉發違反道路交通管理事件通知單逕行舉發，爰依道路
    交通管理處罰條例第21條第1 項第4 款、第5 項之規定，裁
    處甲○○罰鍰新臺幣10,000元、裁處傅健德罰鍰新臺幣10,0
    00元之處分。
二、異議意旨略謂：異議人並未開上開自小貨車，該車係車主傅
    健德交予丙○○駕駛，異議人車禍送醫後昏迷不醒，警員未
    告知即偷錄音並要求簽筆錄，筆錄無證明力，為此聲明異議
    ，請求撤銷原處分云云。
三、按汽車駕駛人駕駛執照業經註銷仍駕駛小型車者，處新臺幣
    6,000 元以上12,000元以下罰鍰，並當場禁止其駕駛；汽車
    所有人允許第1 項第1 款至第5 款之違規駕駛人駕駛其汽車
    者，除依第1 項規定之罰鍰處罰外，並記該汽車違規紀錄1
    次，道路交通管理處罰條例第21條第1 項第4 款、第5 項分
    別定有明文。
四、經查：
  (一)按於交通裁罰及聲明異議案件，對交通主管機關所為之裁決
    ，其聲明異議權僅限於受裁決人即受處分人，他人並無聲明
    異議權（即無實施聲明異議之權能），本件交通部公路總局
    屏東監理站96年10月9 日屏監違字第裁82-V00000000號所為
    之處分之受處分人為傅健德，有該裁決書在卷足憑，是異議
    人就原處分機關此部分之處罰，並無聲明異議權，堪認其此
    部分之聲明異議不合法律上之程式，應予駁回。
  (二)異議人即受處分人甲○○於96年7 月12日12時30分許，在屏
    東縣省道台一線公路枋山段，因駕駛執照業經註銷仍駕駛車
    牌號碼TI-2465 號自小貨車之違規，經警逕行舉發之事實，
    有屏東縣警察局96年7 月23日屏警交字第V00000000 號舉發
    違反道路交通管理事件通知單1 紙在卷足憑，且異議人於96
    年7 月12日在枋寮醫院受詢問時陳稱：伊於當日（96年7 月
    12日）清晨4 時許將TI-2465 號自小貨車停於肇事現場（南
    下）慢車道上，伊原本坐上駕駛座要將車開出，但引擎未發
    動就和行人丙○○（站於路緣）交談，經過5 、6 分鐘就被
    後方來車撞擊等語，有屏東縣警察局道路交通事故談話紀錄
    表可稽，足認上開自小貨車係異議人所駕駛而停放在事故現
    場，又異議人之駕駛執照業經逕行註銷之情，亦有汽車駕照
    基本資料表附卷，其違規事實應堪認定。至異議人雖於本院
    審理時否認於警詢時之上開陳述而執前詞異議，惟證人即舉
    發本件違規之警員林利進到庭結證稱：96年7 月12日12 時
    30分在台一線枋山段南下456 公里，所發生車禍事故是伊去
    處理，現場有那部肇事紅色自小客車駕駛在場，對造當事人
    就是異議人因為受傷已經送到醫院，伊在現場處理完之後，
    載著肇事者一起到枋寮醫院探視受傷的傷者，到枋寮醫院之
    後，異議人可能已經擦完藥坐在大門口椅子上，肇事者向伊
    說異議人是小貨車的駕駛人，伊過去向異議人確認完，在他
    精神狀況可以情形下，在醫院大門椅子上製作筆錄，筆錄有
    照實記載，上面簽名是他親簽並確認內容，異議人的部分，
    當天有另1 個同事也是有再和異議人確認一次，當時他陳述
    車子確實是他駕駛的，同事叫乙○○等語，核與證人乙○○
    到庭結證稱：本件有到現場處理，伊和林利進到現場，有和
    異議人講話，當時在枋寮醫院，他意識清醒，渠等到醫院之
    後就先確定駕駛人，確定之後要實施酒測，他承認他是凌晨
    4 點開到肇事地點，當天12點多要開往恆春，但是沒有開就
    被撞，他有說他坐在駕駛座上跟路旁友人談話就被後方來車
    撞擊，是林利進為異議人製作筆錄的，伊坐在離他旁邊大約
    3 個椅子的位置，他是在枋寮醫院急診室外面的椅子製作筆
    錄的等語相符，且經本院向枋寮醫院函詢異議人於96年7 月
    12日就醫時之意識狀況，據該院函覆謂異議人於該日入院時
    意識清楚、入院方式係步入等情，有該院96年12月3 日枋醫
    字第96105 號函及急診病歷附卷可稽，則異議人所辯其遭撞
    後意識不清云云，顯與事實不符，堪認其為警製作筆錄時意
    識清楚，參以異議人之談話紀錄表業經其本人簽名於末頁，
    已足擔保該談話紀錄表之真實性，尚難認異議人於警詢時之
    陳述係出於任何不正之方法，上開談話紀錄表內容自可採信
    。
  (三)異議人所舉之證人丙○○雖於本院審理時證稱：車子係伊開
    到現場云云，惟其於96年7 月14日在枋寮醫院受詢問時陳稱
    ：（肇事前）伊站立於肇事現場（臺一線南下）路緣與甲○
    ○（坐於TI-2465 號自小客貨駕駛座上）交談，突然甲○○
    之車輛後車尾被撞向前滑動，而伊亦受波及被擦撞等語，有
    屏東縣警察局道路交通事故談話紀錄表可稽，核與異議人於
    96年7 月12日所述相符，其於斯時並未言及係其將上開自小
    貨車停放在肇事現場，其於本院所述顯係迴護異議人之詞，
    不足採信。
  (四)綜上所述，異議人就傅健德因汽車所有人允許駕照業經註銷
    者仍駕駛其小型車之違規所受之處罰非受處分人，其此部分
    之異議不合法律上之程式；又異議人駕駛執照業經註銷仍駕
    駛小型車之違規事實明確，異議人所辯，實無足採，原處分
    機關依據前述規定，裁處罰鍰新臺幣10,000元，核無不當，
    此部分之異議為無理由，則本件異議均應予駁回。
據上論斷，應依道路交通案件處理辦法第18條前段、第19條，裁
定如主文。
中    華    民    國    97    年    1     月    15    日
                    交通法庭    法  官  林家聖
以上正本證明與原本無異。
如不服本裁定應於收受送達後5 日內向本院提出抗告書狀敘述抗
告之理由抗告於臺灣高等法院高雄分院。
中    華    民    國    97    年    1     月    15    日
                                書記官  陳蓉柔


司法院資訊處製作；財團法人民間司法改革基金會備份。
